【裁判字號】    95,訴,640
【裁判日期】    950607
【裁判案由】    強盜
【裁判全文】
臺灣臺中地方法院刑事判決               95年度訴字第640號
公  訴  人  臺灣臺中地方法院檢察署檢察官
被      告  甲○○
                    （現因另案於臺灣臺中監獄執行中）
指定辯護人  本院公設辯護人  己○○
被      告  乙○○
指定辯護人  張庭禎律師
被      告  戊○○
                    押）
指定辯護人  柯伊伶律師
被      告  庚○○
                    （
指定辯護人  陳世川律師
上列被告等因強盜案件，經檢察官提起公訴（94年度偵字第2035
1號），本院判決如下：
    主    文
甲○○、乙○○共同連續意圖為自己不法之所有，結夥三人以上
，以強暴至使不能抗拒，而取他人之物，均累犯，甲○○處有期
徒刑柒年拾月；乙○○處有期徒刑柒年捌月。
戊○○、庚○○共同連續意圖為自己不法之所有，結夥三人以上
，以強暴至使不能抗拒，而取他人之物，各處有期徒刑柒年肆月
。
    事    實
一、甲○○曾有搶奪及多次竊盜等前科；最近曾於民國九十二年
    間因犯竊盜罪，經臺灣高等法院臺中分院判處有期徒刑十月
    確定，於九十三年十二月十一日縮短刑期執行完畢。乙○○
    曾有懲治盜匪條例、傷害、竊盜等前科；最近於九十二年間
    因犯竊盜罪，經本院判處有期徒刑七月確定，甫於九十四年
    四月二十日縮短刑期執行完畢。詎甲○○、乙○○猶不知悔
    改，復結夥戊○○、庚○○等三人以上，共同基於意圖為自
    己不法所有之概括犯意聯絡，以兩人一組共乘機車，找尋路
    上戴有金項鍊之隻身騎乘機車騎士為對象，再以機車前後包
    夾並加以圍毆之方式，強盜機車騎士脖子上金項鍊，予以變
    賣朋分，而連續為下列強盜行為：
（一）先於九十四年九月五日下午五時四十五分，由甲○○騎乘
      車牌號碼ＪＪＺ─六三七號重型機車搭載乙○○行駛在前
      ，戊○○騎乘車牌號碼ＹＪＡ─二二Ｏ號重型機車搭載庚○○緊跟在後行駛，行經臺中縣太平市○○路七十一號前
      時，見丙○○獨自騎乘機車，頭戴半罩式安全帽，脖子上
      戴有玉墜金項鍊一條（重約八錢）行經該處，有機可趁，
      甲○○乃騎乘機車趨前騎至丙○○機車左前方，由在後之
      乙○○回頭向丙○○大喊「少年仔，你看三小，你停車」
      （台語）等語，攔下丙○○，戊○○旋騎乘機車自後靠上
      來包夾住丙○○，並下車自後徒手揮拳毆打丙○○後腦一
      下，丙○○因而蹲下，甲○○、乙○○、庚○○見狀即下
      車與戊○○共同徒手揮拳毆打丙○○頭部，以此強暴方式
      ，至使丙○○不能抗拒，由甲○○強取丙○○脖子上之玉
      墜金項鍊一條得手後，甲○○即騎乘車牌號碼ＪＪＺ─六
      三七號重型機車搭載乙○○，戊○○則騎乘車牌號碼ＹＪ
      Ａ─二二Ｏ號重型機車搭載庚○○逃逸。
（二）又於九十四年九月六日上午七時三十分，由甲○○騎乘車
      牌號碼ＪＪＺ─六三七號重型機車搭載乙○○行駛在前，
      戊○○騎乘車牌號碼ＹＪＡ─二二Ｏ號重型機車搭載庚○○緊跟在後行駛，行經臺中縣太平市○○路八十九號彰化
      商業銀行前時，見辛○○獨自騎乘機車，頭戴半罩式安全
      帽，脖子上戴有金項鍊一條（重約八錢）行經該處，有機
      可趁，戊○○即騎乘機車趨前騎至辛○○機車右側旁，放
      慢機車速度，由庚○○看了辛○○一下，辛○○也轉頭看
      了庚○○一下即繼續騎乘機車前行，甲○○見狀旋騎乘機
      車追趕騎至丙○○機車左前方，並向辛○○大喊「你看三
      小」（台語）等語，攔下辛○○，戊○○亦騎乘機車自後
      靠上來包夾住辛○○，甲○○、乙○○、庚○○、戊○○
      即下車共同徒手揮拳毆打辛○○頭部（頭部未成傷），以
      此強暴方式，至使辛○○不能抗拒，由甲○○強取辛○○
      脖子上之金項鍊一條得手後，甲○○即騎乘車牌號碼ＪＪ
      Ｚ─六三七號重型機車搭載乙○○，戊○○則騎乘車牌號
      碼ＹＪＡ─二二Ｏ號重型機車搭載庚○○逃逸。嗣甲○○
      未依約定將上開強盜所得之金項鍊二條加以變賣，乃將之
      持以換取海洛因毒品（未據起訴，另由檢察官偵查），乙○○、戊○○、庚○○因而未分得現款。
二、案經臺中縣警察局霧峰分局報告臺灣臺中地方法院檢察署檢
    察官偵查起訴。
    理    由
壹、本案證據能力之說明：
一、按被告以外之人於審判外之言詞或書面陳述，除法律有規定
    者外，不得作為證據，刑事訴訟法第一百五十九條第一項固
    定有明文。惟被告以外之人於審判外之陳述，雖不符前四條
    之規定，而經當事人於審判程序同意作為證據，法院審酌該
    言詞陳述或書面陳述作成時之情況，認為適當者，亦得為證
    據，同法第一百五十九條之五第一項亦定有明文。查被告甲○○、乙○○、戊○○、庚○○及其等指定辯護人對於證人
    即被害人丙○○、辛○○於偵查中之證述，於本院準備及審
    理程序對證據能力部分並無意見，亦未於言詞辯論終結前聲
    明異議，視為於審判程序同意作為證據，且審酌上開證人等
    於偵查中已合法具結，經核亦無顯不可信之情形，雖均屬審
    判外之陳述，然依刑事訴訟法第一百五十九條之五第二項、
    第一百五十九條之一第二項傳聞證據例外之規定，應均有證
    據能力。
二、復按同案被告對於其他同案被告之案件而言，為被告以外之
    第三人，本質上屬於證人，其他同案被告對其仍享有詰問權
    。因此對其他同案被告案件之審判而言，未使該同案被告立
    於證人之地位而為陳述，逕以依同案被告身分所為之陳述採
    為不利於其他被告之證據，自屬剝奪被告之憲法上所保障之
    刑事被告詰問證人之權利。惟法院若已使該同案被告立於證
    人之地位接受其他同案被告之詰問，則因同案被告業經以證
    人之身分於審判中具結陳述，並給予解釋或否認之機會，而
    其他同案被告亦經給予對該同案被告就此事項詰問之機會，
    此時法官亦能目睹該同案被告陳述之情形，則同案被告先前
    在司法警察詢問時、檢察官偵查中或在審判外向法官所為之
    陳述，與審判不符時，其先前之陳述具有較可信之特別情況
    ，且為證明犯罪事實存否所必要者，參諸刑事訴訟法第一百
    五十九條之一、第一百五十九條之二及大法官會議釋字第五
    百八十二號解釋，亦得為證據。查本院於審理時已使共同被
    告甲○○等四人立於證人之地位具結陳述，並給予其他共同
    被告解釋或否認之機會，亦經給予被告之指定辯護人對證人
    詰問之機會，則共同被告先前以犯罪嫌疑人之身分，在司法
    警察詢問時、檢察官偵查中或在本院審判外於受命法官前所
    為之陳述，與審判中不符時，因其先前之陳述，距離案發時
    間較近，記憶較深刻清晰，且尚無心詳予考量供詞對自己或
    他人所生之利害關係，應與事實較為相合而具有較可信之特
    別情況，且為證明犯罪事實存否所必要者，揆諸上開說明，
    自有證據能力而得採為證據。
貳、關於上開事實欄一、（一）強盜被害人丙○○部分：
一、訊據被告甲○○、戊○○固對被告甲○○騎乘車牌號碼ＪＪ
    Ｚ─六三七號重型機車搭載被告乙○○，被告戊○○騎乘車
    牌號碼ＹＪＡ─二二Ｏ號重型機車搭載被告庚○○，於九十
    四年九月五日下午五時四十五分，一同駛至臺中縣太平市○○路七十一號前時，由被告甲○○騎乘機車趨前騎至該處之
    被害人丙○○機車左前方，攔下被害人丙○○，被告戊○○
    旋騎乘機車自後靠上來包夾住被害人丙○○，並下車自後徒
    手揮拳毆打丙○○後腦一下，二人即共同徒手毆打被害人丙○○頭部之事實坦白承認，惟均矢口否認有何強盜被害人丙○○金項鍊之犯行，被告甲○○辯稱：當時係被害人丙○○
    騎乘機車差點擦撞其所騎乘之機車，其才停車將被害人丙○○攔下加以毆打，後來在被害人丙○○機車的腳踏板上面看
    到金項鍊一條就加以拾取，並非自被害人丙○○脖子上強行
    取走金項鍊，沒有此部分強盜犯行云云；被告戊○○則辯稱
    ：當天係被告甲○○邀集伊、被告乙○○、被告庚○○一起
    去找工作，途經臺中縣太平市○○路七十一號前時，因被害
    人丙○○騎乘機車差點撞到被告甲○○所騎機車，被告甲○○就攔下被害人丙○○加以毆打，伊也加入毆打被害人丙○○，不知被告甲○○取走被害人丙○○的金項鍊，後來於回
    程時，被告甲○○有拿一條金項鍊詢問是否伊等三人所有，
    伊等三人均答不是，伊毆打被害人丙○○意在為被告甲○○
    出氣，不是強盜云云。另訊之被告乙○○、庚○○固對被告
    甲○○騎乘車牌號碼ＪＪＺ─六三七號重型機車搭載被告乙○○，被告戊○○騎乘車牌號碼ＹＪＡ─二二Ｏ號重型機車
    搭載被告庚○○，於九十四年九月五日下午五時四十五分，
    一同駛至臺中縣太平市○○路七十一號前時，由被告甲○○
    攔下被害人丙○○之事實，均坦白承認，惟均矢口否認有何
    強盜被害人丙○○金項鍊之犯行，被告乙○○辯稱：當天係
    被告甲○○邀集伊、被告戊○○、被告庚○○一起去找工作
    ，途經臺中縣太平市○○路七十一號前時，因被害人丙○○
    騎乘機車差點撞到被告甲○○所騎機車，被告甲○○就攔下
    被害人丙○○加以毆打，伊沒有毆打被害人丙○○，亦不知
    被告甲○○取走被害人丙○○的金項鍊，後來於回程時，被
    告甲○○有拿一條金項鍊詢問是否伊等三人所有，伊等三人
    均答不是，伊沒有強盜云云。被告庚○○則辯稱：當天係被
    告甲○○邀集伊、被告乙○○、被告戊○○一起去找工作，
    途經臺中縣太平市○○路七十一號前時，因被害人丙○○騎
    乘機車差點撞到被告甲○○所騎機車，被告甲○○就攔下被
    害人丙○○加以毆打，伊當時坐在機車上，沒有毆打被害人
    丙○○，亦不知被告甲○○取走被害人丙○○的金項鍊，後
    來於回程時，被告甲○○有拿一條金項鍊詢問是否伊等三人
    所有，伊等三人均答不是，伊沒有強盜云云。
二、經查：
（一）被害人丙○○如何於上開時、地，由毫不相識之被告甲○○等四人，分以上開二部機車前後包夾並圍毆其頭部，其
      脖子上之玉墜金項鍊遭拔下取走，當時並未有機車差點擦
      撞情形，亦未與被告等四人發生爭執或糾紛等情，已據證
      人即被害人丙○○於偵查中及本院審理時結證明確，是被
      告甲○○等四人辯稱當天係外出找工作，於途中因機車差
      點擦撞，始攔下被害人丙○○加以毆打乙節，顯與事實不
      符而無從採憑。
（二）被告乙○○、戊○○、庚○○於九十四年九月十三日警詢
      時均已供稱：伊等與被告甲○○共四人，分成二部機車，
      見路旁落單民眾即攔下毆打，並搶走身上之金項鍊等語；
      被告戊○○、庚○○於九十四年九月十三日警詢時亦均供
      稱：強盜所得金項鍊都由被告甲○○帶走，被告甲○○說
      要拿去變賣後再分，但沒分到錢，被告甲○○即找不到人
      等語，足見被告甲○○等四人就此部分，於行為時已有以
      機車包夾被害人丙○○，共同強盜被害人丙○○金項鍊，
      由被告甲○○持以變賣得款朋分之犯意聯絡甚明，被告乙○○、戊○○、庚○○前開所辯不知被告甲○○取走被害
      人丙○○金項鍊云云，顯不足採信。
（三）被告乙○○、庚○○於九十四年九月十三日警詢及偵查中
      均已供稱：伊等二人與被告戊○○、甲○○等均有毆打被
      害人丙○○等語，是被告乙○○、庚○○事後改口辯稱並
      無毆打被害人丙○○云云，應係事後卸責之詞，不足採信
      。被告乙○○、庚○○、戊○○、甲○○等四人間就強盜
      被害人丙○○金項鍊之犯行，確均有行為之分擔至明。
（四）被告甲○○先於九十五年二月二十日偵查中供稱：被害人
      林金龍的金項鍊掉在地上，伊把金項鍊撿起來云云；嗣於
      本院行準備程序及審理時復改稱：伊是在被害人林金龍機
      車的腳踏板上人撿到金項鍊的云云，是被告甲○○就此所
      辯前後不一，自難認該金項鍊一條是被告甲○○所拾取者
      ，被告甲○○此部分所辯，亦不足採信。另參以被告乙○○、戊○○、庚○○於九十四年九月十三日警詢時所供：
      伊等與被告甲○○四人，見路旁落單民眾即攔下毆打，並
      搶走身上之金項鍊等情，堪認該金項鍊即係被告甲○○於
      圍毆被害人丙○○之際趁機強取者無誤。
（五）綜上所述，此部分事證明確，被告甲○○等四人前開所辯
      ，均不足採信，其等此部分強盜犯行，應堪認定。
、關於上開事實欄一、（二）強盜被害人辛○○部分：
一、被告甲○○對上開事實欄一、（二）強盜被害人辛○○金項
    鍊一條之犯罪事實，業於本院審理時坦承不諱，核與證人即
    被害人辛○○於偵查中及本院審理時之證述大致相符，並經
    證人即共同被告戊○○於九十四年九月十三日警詢、偵查中
    及本院審理時，及證人即共同被告乙○○於九十四年九月十
    三日偵查中，均供證稱：看到被告甲○○伸手扯下被害人辛○○的金項鍊得手等語在卷，自堪認被告甲○○之自白與事
    實相符。證人即被害人辛○○雖指證強取其脖子上金項鍊者
    係被告庚○○，然證人即被害人辛○○於突遭陌生且來意不
    善之被告等阻擋去路後遭被告等圍毆，依常人之反射動作，
    應係全意保護自身安危，當無餘力於遭強盜之瞬間注意究係
    其中何人動手強取其脖子上之金項鍊，觀諸證人即被害人辛○○於偵查中及本院審理時，就其如何於上開時、地，遭毫
    不相識之被告甲○○等四人，分以上開二部機車前後包夾並
    圍毆其頭部，其脖子上之金項鍊亦遭被告其中一人強行取走
    等情，則均前後一致，自堪採為本案事實認定之基礎。被害
    人辛○○就何人動手強取其脖子上之金項鍊之指證雖與事實
    有所出入，惟此係因其於遭強盜之瞬間無法注意分辨究係何
    人出手強取金項鍊所致，此部分自應依被告甲○○自白之事
    實而為認定。
二、訊據被告乙○○、戊○○固對被告甲○○騎乘車牌號碼ＪＪ
    Ｚ─六三七號重型機車搭載被告乙○○，被告戊○○騎乘車
    牌號碼ＹＪＡ─二二Ｏ號重型機車搭載被告庚○○，於九十
    四年九月六日上午七時三十分，一同駛至臺中縣太平市○○
    路八十九號彰化商業銀行前時，由被告甲○○攔下被害人辛○○之事實，均坦白承認，惟均矢口否認有何強盜被害人辛○○金項鍊之犯行，被告乙○○辯稱：當天係被告甲○○邀
    集伊、被告戊○○、庚○○一起去吃早餐，途經臺中縣太平
    市○○路八十九號彰化商業銀行前時，因被告甲○○見被害
    人辛○○騎乘機車不悅，被告甲○○就攔下被害人辛○○加
    以毆打，當時伊只是站在旁邊而已，沒有加入毆打被害人辛○○，亦沒有注意是誰取走被害人辛○○的金項鍊，伊不知
    被告甲○○要強盜財物，沒有參與強盜云云。被告戊○○則
    辯稱：當天係被告甲○○邀集伊、被告乙○○、庚○○一起
    去吃早餐，途經臺中縣太平市○○路八十九號彰化商業銀行
    前時，伊在後離被告甲○○機車有二、三十公尺遠，看見被
    告甲○○攔下被害人辛○○加以毆打，伊當時騎機車在後面
    ，沒有加入毆打被害人辛○○，伊不知被告甲○○要強盜財
    物云云。另訊之被告庚○○固對被告甲○○騎乘車牌號碼Ｊ
    ＪＺ─六三七號重型機車搭載被告乙○○，被告戊○○騎乘
    車牌號碼ＹＪＡ─二二Ｏ號重型機車搭載被告庚○○，於九
    十四年九月六日上午七時三十分，一同駛至臺中縣太平市○○路八十九號彰化商業銀行前時，由被告甲○○攔下被害人
    辛○○，伊與被告甲○○共同毆打被害人辛○○之事實，坦
    白承認，惟矢口否認有何強盜被害人辛○○金項鍊之犯行，
    辯稱：當天係被告甲○○邀集伊、被告林賜宗、戊○○一起
    去吃早餐，途經臺中縣太平市○○路八十九號彰化商業銀行
    前時，見被告甲○○攔下被害人辛○○開罵，以為被告甲○○與被害人辛○○吵架，伊就一直毆打被害人辛○○頭部，
    沒有注意是誰取走被害人辛○○的金項鍊，伊不知被告甲○○要強盜財物，沒有參與強盜云云。
三、經查：
（一）被害人辛○○如何於上開時、地，由毫不相識之被告甲○○等四人，分以上開二部機車前後包夾並圍毆其頭部，其
      脖子上之金項鍊遭強行取走，當時並未有車禍或擦撞情形
      ，亦未與被告等四人發生糾紛等情，已據證人即被害人辛○○於偵查中及本院審理時結證明確。
（二）被告乙○○、戊○○、庚○○於九十四年九月十三日警詢
      時均已供稱：伊等與被告甲○○共四人，分成二部機車，
      見路旁落單民眾即攔下毆打，並搶走身上之金項鍊等語；
      被告戊○○、庚○○於九十四年九月十三日警詢時亦均供
      稱：強盜所得金項鍊都由被告甲○○帶走，被告甲○○說
      要拿去變賣後再分，但沒分到錢，被告甲○○即找不到人
      等語，足見被告甲○○等四人就此部分，於行為時已有以
      機車包夾被害人辛○○，共同強盜被害人辛○○金項鍊，
      由被告甲○○持以變賣得款朋分之犯意聯絡甚明，被告乙○○、戊○○、庚○○前開所辯事前不知被告甲○○要強
      盜財物云云，顯不足採信。
（三）被告庚○○於九十四年九月十三日偵查中供稱：被告甲○○、戊○○、乙○○等均有毆打被害人辛○○等語；被告
      戊○○於九十五年三月十日本院訊問時供稱：伊見到被告
      甲○○、乙○○毆打被害人辛○○等語；被告乙○○於九
      十四年二月二十日偵查中供稱：是被告甲○○、戊○○、
      庚○○下車毆打被害人辛○○等語。是被告乙○○、戊○○前開所辯並無毆打被害人辛○○云云，應係事後卸責之
      詞，不足採信。被告乙○○、庚○○、戊○○、甲○○等
      四人間就強盜被害人辛○○之犯行，確均有行為之分擔至
      明。
（四）按強盜罪所施用之強暴、脅迫手段，祇須足以壓抑被害人
      之抗拒，其喪失意思自由為已足，縱令被害人實際無抗拒
      行為，仍於強盜罪之成立，不生影響，有最高法院三十年
      台上字第三Ｏ二三號判例可資參照。被告甲○○夥同被告
      乙○○、庚○○、戊○○共同基於為自己不法所有之意圖
      ，以機車包夾並圍毆之方式，由被告甲○○分別強取被害
      人丙○○、辛○○金項鍊，依當時客觀狀況所示，被害人
      丙○○、辛○○遭被告等四人圍毆，實無力抗拒，已達至
      使不能抗拒之程度。且被告等四人或騎乘機車包夾被害人
      ，或下手毆打被害人，或伸手強取被害人金項鍊，被告等
      在客觀上已有參與結夥並分工實施犯罪之行為，復於事前
      約定將強盜所得財物變賣得款朋分花用，在主觀上亦有犯
      意之聯絡甚明，被告等所為自仍應評價為共同正犯。
（五）綜上所述，此部分事證明確，被告乙○○、戊○○、庚○○前開所辯，均不足採信，其等此部分強盜犯行，亦堪以
      認定。
肆、核被告甲○○、乙○○、戊○○、庚○○所為，均係犯刑法
    第三百三十條第一項之結夥三人以上強盜罪。被告等四人強
    盜前開被害人時，固有妨害被害人之行動自由，惟此係被告
    等強暴行為之一部分，不再論以妨害自由罪。被告甲○○等
    四人間就上開犯行，有犯意聯絡及行為分擔，均為共同正犯
    。被告甲○○等四人所犯先後二次結夥三人以上強盜犯行，
    時間緊接，所犯罪名相同，顯係出於概括之犯意為之，為連
    續犯，應依刑法第五十六條規定，論以結夥三人以上強盜罪
    一罪，並加重其刑。查被告甲○○曾有搶奪及多次竊盜等前
    科；最近曾於九十二年間因犯竊盜罪，經臺灣高等法院臺中
    分院判處有期徒刑十月確定，於九十三年十二月十一日縮短
    刑期執行完畢；被告乙○○曾有懲治盜匪條例、傷害、竊盜
    等前科；最近於九十二年間因犯竊盜罪，經本院判處有期徒
    刑七月確定，甫於九十四年四月二十日縮短刑期執行完畢，
    此有臺灣高等法院被告前案紀錄表及臺灣臺中地方法院檢察
    署刑案資料查註紀錄表各二份在卷可憑，被告甲○○、乙○○於五年內再犯本件有期徒刑之罪，均為累犯，均應依刑法
    第四十七條規定遞加重其刑。爰審酌被告甲○○、乙○○有
    上揭前科，素行不佳，與被告戊○○、庚○○等四人均正值
    青年，不思以正當途徑獲取財物，圖以強盜他人財物滿足物
    慾，結夥三人以上強盜他人財物，造成被害人心理上之極大
    恐懼，所生危害甚鉅，惡性非輕，並衡量被告甲○○犯後已
    坦承強盜被害人辛○○部分犯行，已見悔意，被告乙○○、
    戊○○、庚○○猶均否認犯行，毫無悔意，被告甲○○、乙○○且為累犯，刑罰加重事由較被告戊○○、庚○○二人多
    ，被告甲○○出手強取被害人金項鍊之行為分擔，且獨獲強
    盜所得之犯罪情狀較被告乙○○、戊○○、庚○○為重，及
    檢察官對被告甲○○等四人具體求處有期徒刑十年，仍嫌過
    重等一切情狀，分別量處如主文所示之刑，以資懲儆。
據上論斷，應依刑事訴訟法第二百九十九條第一項前段，刑法第
二十八條、第五十六條、第三百三十條第一項、第四十七條，判
決如主文。
本案經檢察官丁○○到庭執行職務
中    華    民    國    95    年    6    月    7     日
                      臺灣臺中地方法院刑事第11庭
                            審判長法  官  林源森
                                  法  官  莊嘉蕙
                                  法  官  丁智慧
上正本證明與原本無異。
如不服本判決，應於送達後10日內向本院提出上訴狀（須附繕本
），上訴於臺灣高等法院臺中分院。
                                  書記官  陳淑華
中    華    民    國    95    年    6    月    7     日
附錄本案論罪科刑法條全文：
刑法第330條第1項
犯強盜罪而有第321條第1項各款情形之1者，處7年以上有期徒刑
。
刑法第321條第1項
犯竊盜罪而有左列情形之1者，處6月以上5年以下有期徒刑：
4、結夥3人以上而犯之者。


司法院資訊處製作；財團法人民間司法改革基金會備份。
